【裁判字號】    92,訴,1762
【裁判日期】    920923
【裁判案由】    偽造文書等
【裁判全文】
臺灣臺中地方法院刑事判決                        九十二年度訴字第一七六二號
    公  訴  人  臺灣臺中地方法院檢察署檢察官
    被      告  甲○○
右列被告因偽造文書等案件，經檢察官提起公訴（九十二年度偵字第一二二五六號）
，本院判決如左：
    主  文
甲○○共同行使偽造公文書，足以生損害於公眾及他人，處有期徒刑壹年貳月。扣案
之偽造甲○○名義之「軍人身分證」壹張、偽造甲○○名義之民國九十一年十二月份
起至民國九十二年五月份止「軍中服役薪資單」陸份、變造甲○○名義之「臺中健行
路郵局、帳號00000000000000000號、郵政存簿儲金簿」壹本、變
造甲○○名義之「戶籍謄本」壹份，均沒收。
    事  實
一、甲○○因缺錢花用，打算向銀行辦理信用貸款，以解燃眉之急，乃於民國九十二
    年六月初，透過友人蔡濬壕（另由公訴人偵辦處理）之介紹，認識從事辦理信用
    貸款之姓名年籍不詳之「陳姓」成年男子，甲○○為圖順利向銀行取得信用貸款
    ，乃應允以貸款所得款項七成之代價，委託姓名年籍不詳之「陳姓」成年男子代
    為辦理信用貸款，雙方議妥後，甲○○即與姓名年籍不詳之「陳姓」成年男子及
    蔡濬壕共同基於行使偽造、變造文書及詐欺取財之犯意聯絡，意圖為自己不法之
    所有，由姓名年籍不詳之「陳姓」成年男子先行要求甲○○交付其個人之「國民
    身分證」影本、「戶籍謄本」及「臺中健行路郵局、帳號0000000000
    0000000號郵政存簿儲金簿」等資料，甲○○乃於九十二年六月七日，在
    不詳地點，依約交付前開文件資料予姓名年籍不詳之「陳姓」成年男子，復於九
    十二年六月十三日，由姓名年籍不詳之「陳姓」成年男子陪同前往臺中市○○路
    不詳照相館拍攝照片後，即由姓名年籍不詳之「陳姓」成年男子分別持以偽造足
    以表示甲○○任職軍中支領薪資、性質屬於特種文書之「軍人身分證」一張，及
    偽造足以表徵甲○○自九十一年十二月份起至九十二年五月份止連續支領國軍薪
    資、性質屬於公文書之「軍中服役薪資單」六份，並將甲○○所交付性質屬於私
    文書之前開「郵政存簿儲金簿」內頁之交易往來明細加以竄改變造，再於甲○○
    所交付性質屬於公文書之前開「戶籍謄本」記事欄內加註「現役」字樣，以變造
    足以表示甲○○現役軍人之身分，連同填妥甲○○個人年籍資料、偽稱甲○○服
    役於「陸軍步兵九九八旅」，擔任「中校」職務，年資「二十七年」、「沙鹿郵
    政九０七一一附五號信箱」等不實事項並簽名、蓋章完成之「玉山理財輕鬆貸款
    三三三專案申請書」一份、「玉山銀行小額信貸申請書」一份，再由姓名年籍不
    詳之「陳姓」成年男子於九十二年六月十三日持以行使向臺中市○區○○路七六
    八號玉山商業銀行大墩分行申請辦理信用貸款後，並通知甲○○於九十二年六月
    十七日前往玉山商業銀行大墩分行辦理對保及開戶手續，欲以偽造甲○○係職業
    軍人身分向銀行申請詐借信用貸款新臺幣（下同）八十萬元，足以生損害於玉山
    商業銀行大墩分行對於客戶資料管理之正確性、國防部對於職業軍人管制之正確
    性、戶政機關對於戶籍資料之正確性、郵政機關對於儲匯交易往來之正確性。嗣
    因玉山商業銀行大墩分行於九十二年四月間，曾遭同樣手法詐騙八十萬元之信用
    貸款，承辦人員乙○○為慎重起見，乃於九十二年六月十三日姓名年籍不詳之「
    陳姓」成年男子送件當天，先向臺中健行路郵局徵信，並撥打前開申請書上所填
    載之聯絡電話以查證甲○○之身分結果，發覺有異，乃於九十二年六月十七日十
    六時三十分許，甲○○與蔡濬壕前往辦理對保及開戶手續時，報警查獲，以致詐
    財未遂，並扣得姓名年籍不詳之「陳姓」成年男子所偽造供詐財使用之偽造甲○
    ○名義之「軍人身分證」一張、偽造甲○○名義之「軍中服役薪資單」六份、變
    造甲○○名義之「郵政存簿儲金簿」一本、變造甲○○名義之「戶籍謄本」一份
    。
二、案經臺中市警察局第四分局報告臺灣臺中地方法院檢察署檢察官偵查起訴。
    理  由
一、訊據被告甲○○，對於右揭時地，透過友人蔡濬壕之介紹，以貸款所得款項七成
    之代價，委託姓名年籍不詳之「陳姓」成年男子代為辦理信用貸款，而與姓名年
    籍不詳之「陳姓」成年男子及蔡濬壕共同基於行使偽造、變造文書及詐欺取財之
    犯意聯絡，意圖為自己不法之所有，由被告交付其個人之「國民身分證」影本、
    「戶籍謄本」及「臺中健行路郵局、帳號00000000000000000
    號、郵政存簿儲金簿」等資料予姓名年籍不詳之「陳姓」成年男子，並由姓名年
    籍不詳之「陳姓」成年男子陪同前往臺中市○○路不詳照相館拍攝照片後，再由
    姓名年籍不詳之「陳姓」成年男子分別持以偽造足以表示被告任職軍中支領薪資
    之「軍人身分證」一張，及偽造足以表徵被告自九十一年十二月份起至九十二年
    五月份止連續支領國軍薪資之「軍中服役薪資單」六份，並將被告所交付之前開
    「郵政存簿儲金簿」內頁之交易往來明細加以竄改變造，復於被告所交付之前開
    「戶籍謄本」記事欄內加註「現役」字樣，以變造足以表示被告現役軍人之身分
    ，連同填妥被告個人年籍資料、偽稱被告服役於「陸軍步兵九九八旅」，擔任「
    中校」職務，年資「二十七年」、「沙鹿郵政九０七一一附五號信箱」等不實事
    項並簽名、蓋章完成之「玉山理財輕鬆貸款三三三專案申請書」、「玉山銀行小
    額信貸申請書」，再由姓名年籍不詳之「陳姓」成年男子持以行使向玉山商業銀
    行大墩分行申請辦理信用貸款後，並通知被告前往玉山商業銀行大墩分行辦理對
    保及開戶手續，欲以偽造甲○○係職業軍人身分向銀行申請詐借信用貸款八十萬
    元，足以生損害於損害於玉山商業銀行大墩分行對於客戶資料管理之正確性、國
    防部對於職業軍人管制之正確性、戶政機關對於戶籍資料之正確性、郵政機關對
    於儲匯交易往來之正確性。嗣因玉山商業銀行大墩分行承辦人員乙○○向臺中健
    行路郵局徵信，並撥打前開申請書上所填載之聯絡電話以查證結果，發覺有異，
    因而詐財未遂等情，業據被告於本院審理中坦認屬實，核與證人乙○○、蔡濬壕
    證述情節相符，並有「玉山理財輕鬆貸三三三專案申請書」一份、「玉山銀行小
    額信貸申請書」一份在卷可稽，被告自白供述與現有事證相符，應堪置信。本件
    事證已臻明確，被告犯行，洵堪認定。
二、被告與姓名年籍不詳之「陳姓」成年男子共同基於行使偽造、變造文書及詐欺取
    財之犯意聯絡，意圖為自己不法之所有，先由被告交付其個人之「國民身分證」
    影本、「戶籍謄本」及「臺中健行路郵局、帳號00000000000000
    000號郵政存簿儲金簿」等資料，再由姓名年籍不詳之「陳姓」成年男子陪同
    前往臺中市○○路不詳照相館拍攝照片後，即由姓名年籍不詳之「陳姓」成年男
    子分別持以偽造足以表示被告任職軍中支領薪資、性質屬於特種文書之「軍人身
    分證」一張，及偽造足以表徵被告自九十一年十二月份起至九十二年五月份止連
    續支領國軍薪資、性質屬於公文書之「軍中服役薪資單」六份，並將被告所交付
    性質屬於私文書之前開「郵政存簿儲金簿」內頁之交易往來明細加以竄改變造，
    復於被告所交付性質屬於公文書之前開「戶籍謄本」記事欄內加註「現役」字樣
    ，以變造足以表示被告現役軍人之身分，連同填妥被告個人年籍資料、偽稱被告
    服役於「陸軍步兵九九八旅」，擔任「中校」職務，年資「二十七年」、「沙鹿
    郵政九０七一一附五號信箱」等不實事項並簽名、蓋章完成之「玉山理財輕鬆貸
    款三三三專案申請書」一份、「玉山銀行小額信貸申請書」一份，再由姓名年籍
    不詳之「陳姓」成年男子持以行使向玉山商業銀行大墩分行申請辦理信用貸款後
    ，並通知被告前往辦理對保及開戶手續，欲以偽造被告係職業軍人身分向銀行申
    請詐借信用貸款八十萬元，足以生損害於損害於玉山商業銀行大墩分行對於客戶
    資料管理之正確性、國防部對於職業軍人管制之正確性、戶政機關對於戶籍資料
    之正確性、郵政機關對於儲匯交易往來之正確性，嗣因玉山商業銀行大墩分行承
    辦人員乙○○向臺中健行路郵局徵信，並撥打前開申請書上所填載之聯絡電話以
    查證甲○○之身分結果，發覺有異，以致詐財未遂，核其所為，係犯刑法第二百
    十六條、第二百十條之行使變造私文書罪、第二百十六條、第二百十一條之行使
    偽造公文書罪、行使變造公文書罪、第二百十六條、第二百十二條之行使偽造特
    種文書、刑法第三百三十九條第三項、第一項之詐欺取財罪之未遂犯。被告與姓
    名年籍不詳之「陳姓」成年男子及蔡濬壕三人，就前開行使變造私文書罪、行使
    偽造公文書罪、行使變造公文書罪、行使偽造特種文書罪、詐欺取財未遂罪等五
    者間，顯有共同之犯意聯絡及行為分擔，為共同正犯。被告變造私文書、偽造特
    種文書、偽造公文書、變造公文書之低度行為，為行使變造私文書、行使偽造特
    種文書、行使偽造公文書、行使變造公文書之高度行為所吸收，均不另論處。又
    被告所犯前開行使變造私文書罪、行使偽造公文書罪、行使變造公文書罪、行使
    偽造特種文書罪、詐欺取財未遂罪五罪間，顯有方法、結果之牽連關係，為牽連
    犯之裁判上一罪關係，應依刑法第五十五條之規定，從一重之行使偽造公文書罪
    論處。爰審酌被告因經濟拮据，明知本身並無符合申請信用貸款之資格，竟為貪
    圖不法利益，以偽造文書之方式，企圖向銀行詐貸信用款項花用，以致觸犯刑典
    ，其行可議，惟因被告因詐欺未遂，以致未能得財，對於被害人尚未致生財產之
    損害，且被告犯罪後業經坦承犯行，犯後態度良好等一切情狀，量處如主文所示
    之刑。
三、扣案之偽造被告名義之「軍人身分證」一張、偽造被告名義之九十一年十二月份
    起至民國九十二年五月份止「軍中服役薪資單」六份、變造被告名義之「臺中健
    行路郵局、帳號00000000000000000號、郵政存簿儲金簿」一
    本、變造被告名義之「戶籍謄本」一份，係屬姓名年籍不詳之「陳姓」成年男子
    所偽造，供為共同詐財所用之物，爰依刑法第三十八條第一項第二款之規定，併
    予諭知沒收。至於「玉山理財輕鬆貸款三三三專案申請書」一份、「玉山銀行小
    額信貸申請書」一份，亦屬姓名年籍不詳之「陳姓」成年男子所虛偽填載供為共
    同詐貸所用，惟因業經提出行使，已為玉山商業銀行大墩分行所有，並非被告或
    姓名年籍不詳之「陳姓」成年男子所有之物，尚無從諭知沒收，附此敘明。
據上論斷，應依刑事訴訟法第二百九十九條第一項前段，刑法第二十八條、第二百十
六條、第二百十條、第二百十一條、第二百十二條、第三百三十九條第三項、第一項
、第五十五條、第三十八條第一項第二款，罰金罰鍰提高標準條例第一條前段，判決
如主文。
中      華      民      國      九十二      年    九    月    二十三    日
                                臺灣臺中地方法院刑事第六庭
                                        法  官  巫淑芳
右正本證明與原本無異。
如不服本判決，應於送達後十日內向本院提出上訴狀 （須附繕本） ，上訴於台灣高
法院台中分院。
                                        書記官
中      華      民      國      九十二      年    九    月    二十三    日
附錄論罪科刑法條：
刑法第二百一十六條：
 (行使偽造變造或登載不實之文書罪)
行使第二百十條至第二百十五條之文書者，依偽造、變造文書或登載不實事項或使登
載不實事項之規定處斷。
刑法第二百一十一條：
 (偽造變造公文書罪)
偽造、變造公文書，足以生損害於公眾或他人者，處一年以上七年以下有期徒刑。


司法院資訊處製作；財團法人民間司法改革基金會備份。
